【裁判字號】    98,裁,343
【裁判日期】    980212
【裁判案由】    遺產稅
【裁判全文】
最  高  行  政  法  院  裁  定
                                       98年度裁字第343號
再 審原 告  甲○○
            乙○○
            丙○○
            丁○○
            戊○○
上五人共同
訴訟代理人  林伯祥  律師
            王銘鈺  律師
再 審被 告  財政部高雄市國稅局
代  表  人  己○○
上列當事人間遺產稅事件，再審原告對於中華民國97年10月30日
本院97年度判字第963號判決，提起再審之訴，本院裁定如下：
    主  文
再審之訴駁回。
再審訴訟費用均由再審原告負擔。
    理  由
一、按提起再審之訴，應依行政訴訟法第277條第1項第4款之規
    定表明再審理由，此為必須具備之程式。所謂表明再審理由
    ，必須指明確定判決有如何合於法定再審事由之具體情事，
    始為相當。倘僅泛言有何條款之再審事由，而無具體情事者
    ，尚難謂已合法表明再審理由。如未表明再審理由，法院無
    庸命其補正。
二、本件再審原告以本院97年度判字第963號確定判決（下稱原
    確定判決）為再審對象，主張有行政訴訟法第273條第1項第
    1款所定之再審事由，對之提起再審之訴，主張：
  (一)本案中，原承辦人王有民雖曾於民國90年8月24日發函予高
    雄市政府及臺灣證券集中保管股份有限公司，但此函查僅止
    於公設保留地及持有股票之查復，未及於系爭債權，況王有
    民並未再為後續函查調卷動作，此僅為例行瞭解、查核納稅
    義務人之課稅資料，而未有具體可疑之違章事實，並不符「
    稽徵機關或財政部指定之調查人員進行調查」之要件，原判
    決逕認90年8月24日已進行調查，顯有違誤。
  (二)次依財政部89年8月17日台財稅第0890456119號函釋之意旨
    ，另一承辦人員安巧屏既係於91年12月9日始發函予各機關
    查復被繼承人之稅賦資料等，又遲至92年3月20日始向債務
    人發函查詢系爭債權，則本案之調查基準日至多僅能認為係
    91年12月9日。本案再審原告既於90年9月11日補申報系爭應
    收債權，該補申報之行為自係在調查基準日之前所為，故應
    適用稅捐稽徵法第48條之1之免罰規定。
  (三)原判決所引財政部80年8月16日發布之台財稅第801253598號
    函釋，依財政部92年函釋已不再援引適用；另原審拒不適用
    財政部台財稅第0890456119號函釋，乃屬消極不適用法規，
    且顯然影響裁判者，參諸司法院釋字第177號解釋意旨，原
    判決自有行政訴訟法第273條第1項第1款適用法規顯有錯誤
    之違誤等語。
三、按再審案件之處理，首須通過再審事由之門檻審查，方得進
    入全面審理階段。本案再審原告所指原判決所明顯錯誤之法
    規分別為：(1)積極錯誤引用行政機關已不再援用之財政部80
    年8月16日發布之台財稅第801253598號函釋。(2)消極錯誤不
    引用財政部台財稅第0890456119號函釋。然而其所指錯誤引
    用之前開(1)財政部函釋至96年間仍繼續為稅捐機關實際援用
    ，並編列在96年版之「稅捐稽徵法令彙編」內(第252頁)。
    又其所指錯誤不引用之前開(2)財政部函釋，不僅法院使用之
    檢索系統無此資料，且依再審原告提出函釋書面觀之，該函
    釋內容並非法令解釋，而僅是財政部對所屬高雄國稅局呈報
    該局「遺產稅案件調查基準日之認定原則」行政規則所為之
    「知悉」表示。何況上開「認定原則三、」之適用，在解釋
    上亦應以稅捐機關調查資料時，對短漏稅基事實毫無知悉為
    前提，若事前已有懷疑，即與該行政規則「三、」之情形不
    符。是以前開再審理由僅屬再審原告個人主觀意見之陳述，
    難謂已具體表明上開條款所定之「再審事由」構成要件，無
    法通過再審門檻之審查。是其再審之訴為不合法，應予駁回
    。
四、據上論結，本件再審之訴為不合法。依行政訴訟法第278條
    第1項、第104條、民事訴訟法第95條、第78條、第85條第1
    項前段，裁定如主文。
中    華    民    國    98    年    2     月    12    日
                    最高行政法院第一庭
                        審判長法官  帥  嘉  寶
                              法官  吳  東  都
                              法官  曹  瑞  卿
                              法官  黃  秋  鴻
                              法官  胡  方  新
以  上  正  本  證  明  與  原  本  無  異
中    華    民    國    98    年    2     月    16    日
                              書記官  莊  俊  亨


司法院資訊處製作；財團法人民間司法改革基金會備份。
